【裁判字號】    89,交上易,115
【裁判日期】    890531
【裁判案由】    過失致死
【裁判全文】
台灣高等法院刑事判決                          八十九年度交上易字第一一五號
    上  訴  人  臺灣板橋地方法院檢察署檢察官
    被      告  甲○○
右上訴人因被告過失致死案件，不服台灣板橋地方法院八十八年度交訴字第一七三號
，中華民國八十九年一月三日第一審判決（起訴案號：台灣板橋地方法院檢察署八十
八年度偵字第二一七六四號），提起上訴，本院判決如左：
        主  文
原判決撤銷。
甲○○因過失致人於死，處有期徒刑參月，如易科罰金，以佰元折算壹日。
        事  實
一、甲○○於民國（下同）八十八年六月二十日十六時許，駕駛車號ＢＩ─八四五一
    號自小客車，沿台北縣板橋市○○道路往樹林方向行駛，行經板橋市○○道路城
    林橋下未劃分快慢車道之市區道路時，應注意行車速度時速不得超過四十公里，
    以及汽車駕駛人應注意車前狀況，隨時採取必要之安全措施，且依當時情形，亦
    無不能注意情事，竟疏未注意，貿然以時速七、八十公里速度行駛，致於超越右
    前方林明達所騎乘車牌ＨＳＨ─三一九號機車之際，因林明達酒醉失控左偏，且
    亦疏未注意靠道路右側行駛，甲○○見狀因車速過快，向左閃避不及，致其小客
    車右側車身仍與林明達之機車發生擦撞，林明達因而人車倒地，造成頭部外傷顱
    內出血死亡。甲○○於犯罪後，被發覺前，即委請其妻報案，並對前往處理之台
    北縣警察局板橋分局沙崙派出所警員陳坤成坦承肇事，接受裁判。
二、案經台北縣警察局板橋分局報請台灣板橋地方法院檢察署檢察官偵查起訴。
        理  由
一、訊據被告固坦承於右揭時地超速駕車與林明達所駕駛之機車發生擦撞等情不諱，
    惟矢口否認有過失致死犯行，辯稱：伊於超車時與被害人所騎之機車相距逾半公
    尺以上，係被害人酒後騎車不穩碰撞伊所駕駛之自小客車，伊並無任何過失。至
    伊雖超速，但被害人亦可能於伊超車時擦撞伊之自小客車，故伊之超速行為，與
    車禍發生亦無相當之因果關係云云。經查：被告於警訊時已自承：「我是於本（
    六）月二十日下午十六時左右駕駛車號ＢＩ─八四五一號自小客車經板橋市○○
    道路往樹林方向行駛‧‧‧，在城林橋下附近時，在我前方有一部由林明達所騎
    乘之未懸掛車牌之重機車（經查為ＨＳＨ─三一九號）一直由路側往路中間偏，
    當時我想超過他，於是就開到對方車道要超他車，結果當我要超過他時，他又偏
    過來而擦撞到我右邊前後車門的中央部分‧‧‧。」（見八十八年相字第六八九
    號卷第六頁背面）、「（你當時車速多少？）我當時車速約七十至八十公里左右
    。」各等語（見八十八年相字第六八九號卷第七頁），且證人即當時騎車在被害
    人後方之被害人表弟林清華於警訊時亦證稱：我與我表哥林明達分別騎乘一部機
    車往樹林方向行駛，林明達騎在我前方約五十公尺左右，而在經過城林橋附近林
    明達可能係因之前有喝一點酒的關係而一直往路中間偏，這時有一部自小客車想
    要超過他之機車而一直閃避幾乎到了對向車道，但可能雙方車速都很快而有稍微
    碰撞到，致林明達之機車就突然倒地並從右側路邊滑行等語，足見本件雖因被害
    人酒後騎車不穩自行擦撞自用小客車，然被告如能注意車前狀況，且未超速行駛
    ，於發現被害人左偏時當可採取必要之安全措施，或減速慢行，或加避讓，以避
    免危險發生，乃竟仍以時速七、八十公里超速行駛，並欲超越被害人機車，致於
    被害人機車左偏時閃避不及，以致肇事，尚難諉無過失之責，被告所辯，無非空
    言巧飾，不足採信。再被害人林明達確因本件車禍致顱內出血死亡，亦經臺灣板
    橋地方法院檢察署檢察官督同檢驗員到場相驗屬實，製有相驗筆錄、驗斷書、相
    驗屍體證明書在卷可稽。此外，復有道路交通事故調查報告表及車禍照片在卷為
    憑。
二、按行車速度，依標誌之規定，無標誌者，在市區道路，時速不得超過四十公里，
    在郊區道路不得超過六十公里。又汽車駕駛人應注意車前狀況，並隨時採取必要
    之安全措施，道路交通安全規則第九十三條第一項第一款、第九十四條第三項分
    別定有明文。查被告駕車行經上開道路，疏未注意時速不得超過標誌速限四十公
    里，貿然以時速七、八十公里高速急駛，亦未注意車前狀況，並隨時採取必要之
    安全措施，致閃車不及而肇事，致人於死，應負過失之責甚明。雖被害人林明達
    騎乘車號ＨＳＨ─三一九號重機車，應注意機車在未劃分快慢車道之道路，應靠
    右行駛，竟疏未注意，因酒醉失控左偏，有違道路交通安全規則第九十九條第一
    項第一款之規定，亦有過失，然仍不能解免被告過失行為之成立。至本件經送台
    灣省台北縣區車輛行車事故鑑定委員會鑑定結果，雖認定被告超速、超車未保持
    安全間隔，為肇事主因，有該委員會北鑑字第八八六七二號鑑定意見書在卷可稽
    ，然該委員會未認定被告有違反注意車前狀況，隨時採取必要之安全措施之法令
    注意義務，尚有未洽。且依前開證人林清華於原審時證稱：當天被害人喝了兩瓶
    米酒，有些醉意，被告超車時距離被害人所騎之機車有五十公分，係被害人酒後
    騎車不穩自行擦撞自用小客車等語及被告所述觀之，被告於超車時距離被害人所
    騎之機車已超過半公尺以上之安全間隔，是以該委員會認定被告超車未保持安全
    間隔部分，與事實不符，公訴人起訴事實認定被告有違反未保持安全間隔之注意
    義務，亦屬無據，自難採為認定事實之基礎，附此敘明。又被告之過失行為與被
    害人之死亡間有相當之因果關係。本件事證明確，被告犯行堪以認定。
三、核被告所為，係犯刑法第二百七十六條第一項之過失致人於死罪。被告於肇事後
    ，犯罪未被發覺前，隨即請其妻代為報警，並對前往處理之台北縣警察局板橋分
    局沙崙派出所警員陳坤成坦承肇事並接受裁判等情，已據證人林清華證述明確，
    復有台北縣警察局板橋分局沙崙派出所警員陳坤成製作之偵訊筆錄附卷可憑（見
    八十八年相字第六八九號卷第六頁），係對於未發覺之罪自首接受裁判，應依刑
    法第六十二條前段之規定減輕其刑。
四、原審未為詳究，遽為被告無罪之諭知，尚有違誤。檢察官上訴意旨，執此指摘原
    判決為不當，為有理由，自應予撤銷改判。爰審酌被告之品行、過失程度較輕、
    所生危害、犯罪後態度，以及被害人與有過失等一切情狀，量處如主文第二項所
    示之刑，並諭知易科罰金之標準，以示懲儆。
據上論斷，應依刑事訴訟法第三百六十九條第一項前段、第三百六十四條、第二百九
十九條第一項前段、刑法第二百七十六條第一項、第六十二條前段、第四十一條、罰
金罰鍰提高標準條例第一條前段、第二條，判決如主文。
本案經檢察官陳吉穗到庭執行職務。
中    華    民    國    八十九    年       五       月      三十一      日
                            台灣高等法院交通法庭
                                審判長法  官  陳  春  秋
                                      法  官  王  麗  莉
                                      法  官  高  明  哲
右正本證明與原本無異。
不得上訴。
                                      書記官  李  垂  福
中    華    民    國    八十九    年       六       月        三        日
附錄本案論罪科刑法條全文：
刑法第二百七十六條第一項：
因過失致人於死者，處二年以下有期徒刑、拘役或二千元以下罰金。


司法院資訊處製作；財團法人民間司法改革基金會備份。
